【裁判字號】    89,台上,473
【裁判日期】    890127
【裁判案由】    偽證
【裁判全文】
最高法院刑事判決                                八十九年度台上字第四七三號
    上  訴  人  乙○○
                甲○○
右上訴人等因偽證案件，不服台灣高等法院中華民國八十六年十二月十一日第二審判
決（八十六年度上訴字第四七八三號，起訴案號：台灣板橋地方法院檢察署八十五年
度偵字第一一○四一號），提起上訴，本院判決如左：
    主  文
上訴駁回。
    理  由
按刑事訴訟法第三百七十七條規定，上訴於第三審法院，非以判決違背法令為理由，
不得為之。是提起第三審上訴，應以原判決違背法令為理由，係屬法定要件。如果上
訴理由狀並未依據卷內訴訟資料，具體指摘原判決不適用何種法則或如何適用不當，
或所指摘原判決違法情事，顯與法律規定得為第三審上訴理由之違法情形，不相適合
時，均應認其上訴為違背法律上之程式，予以駁回。本件上訴意旨略稱：原判決犯罪
事實記載認定上訴人乙○○、甲○○等均虛偽陳述，謂於民國八十四年七月十七日上
午九時許，在台北縣三重市○路○街一一四號有見郭高珍持木棍打施錦昌，郭高珍自
己不小心跌倒受傷，甲○○並另稱里長黃常彥係為郭高珍持木棍打中各等語。但公訴
人起訴上訴人等偽證之犯罪事實係以上訴人等明知當時非在場目睹該傷害案件之事實
，竟於偵審中，於案情有重要關係之事項具結而虛偽陳述謂其當時在對面吃麵或賣菜
，曾見郭高珍拿木棍打施錦昌，且里長黃常彥來處理時，也被郭高珍持木棍打了一下
等情。並未起訴上訴人等證稱：「郭高珍自己不小心跌倒受傷」，而此未經起訴部分
與起訴部分，又無實質上或裁判上一罪之關係，原審法院自不得加以審判。縱認此部
分與起訴部分，係屬實質上或裁判上一罪之關係，但上訴人等所證曾見郭高珍拿木棍
打施錦昌部分，郭高珍犯傷害罪部分業經判決有罪確定，並無虛偽之陳述，應為無罪
之諭知，該未經起訴部分，自非起訴效力所及，原審自亦不得加以審判。原判決竟加
以審判，顯有就未經請求之事項加以審判之違法等語。
惟查原判決認定上訴人等有原判決事實欄所記載之犯行，係依憑上訴人等之供述，證
人黃常彥、郭高珍、郭謝愛治、葉偉煌、黃渭橋等之證言，台灣板橋地方法院八十五
年度易字第二○○九號施錦昌、郭高珍、郭謝愛治等傷害案，上訴人等在檢察官偵查
及第一審法院調查中之證言筆錄、結文及該案中所附被害人之診斷書、檢察官勘驗筆
錄、該案第一審、第二審之判決書等相關資料，予以綜合判斷，因而撤銷第一審判決
，改判論處上訴人等於執行審判職務之公署審判時及檢察官偵查時，證人於案情有重
要關係之事項，供前具結，而為虛偽陳述罪刑，已詳予說明其所憑之證據及其認定之
理由。而以上訴人等於施錦昌等人傷害案偵審中之證言內容，有關當日在場之原因、
甲○○有無勸架及雙方爭執衝突之經過情形，前後所述不同，何人以木棍打中黃常彥
，亦與黃常彥之供述不符，其二人是否確有在場目睹該傷害情形，自有可疑。況甲○
○於偵查中供稱：當天是在三重市○路○街一三一巷參與泥水工程而到案發地吃飯云
云。然證人即該工地之負責人黃渭橋已證稱無僱用甲○○到場施工，且該工地在案發
當時即八十四年七月間已經沒有施工情形等情。乙○○供稱：伊在案發地賣菜云云，
亦經證人黃常彥證稱：該處早上無人賣菜，距該處六、七十公尺處有個小市場，乙○
○亦未在該處賣菜等情。因認上訴人等所謂在案發地吃飯或賣菜而目睹施錦昌等傷害
案之經過情形之證言內容為不實。按諸上訴人等於施錦昌等人傷害案件所為之證言，
均謂只見郭高珍持木棍毆打施錦昌，郭高珍之傷係自行跌倒所致，且里長黃常彥亦係
郭高珍持木棍所擊中，嗣郭高珍即離開現場走至馬路對面等情，是施錦昌應無傷害郭
高珍之情形與可能，其二人之上開證言已足影響施錦昌於該傷害案件內有無傷害犯行
之偵查及裁判之結果，自屬於案情有重要關係之事項。上訴人等既未目睹該傷害案當
時之情形，竟於供前具結而為不實證言，自已符合偽證之要件。就上訴人等否認犯罪
，所辯各節，認係卸責之詞，不足採信，於理由內予以指駁說明。復明施錦昌、施
貴英、游明憲等證言，何以不足採為上訴人等有利之證據。所為論斷，均有卷存資料
可資覆按，從形式上觀察，並無所謂違背法令之情形存在。按刑事訴訟法第三百零八
條規定判決書應記載事實，所謂事實，係指法院依職權認定之事實而言，檢察官起訴
書依刑事訴訟法第二百六十四條第二項第二款所應記載之犯罪事實，若與其他犯罪不
致相混足以表明其起訴之範圍，即使記載未詳或有誤，事實審法院仍可依職權在同一
事實範圍內加以調查審認，並加以補充更正。本件原判決記載之事實增列上訴人等虛
偽陳述證言內容包括：「郭高珍自己不小心跌倒受傷」等語，雖為起訴書所未記載，
但檢察官起訴書所記載之事實，原判決既認定其成立偽證罪，則此部分，僅係在同一
事實範圍，就起訴書記載不詳部分，予以補充記載，仍不逾起訴之範圍，難認有未經
請求之事項予以判決之情形。上訴意旨徒憑己意，漫指其違法，難謂係適法上訴第三
審之理由。本件上訴為違背法律上之程式，應予駁回。
據上論結，應依刑事訴訟法第三百九十五條前段，判決如主文。
中      華      民      國    八十九    年      一      月    二十七    日
                              最高法院刑事第五庭
                                  審判長法官  董  明  霈
                                        法官  丁  錦  清
                                        法官  林  茂  雄
                                        法官  王  居  財
                                        法官  洪  明  輝
      右正本證明與原本無異
                                              書  記  官
中      華      民      國    八十九    年      二      月      三      日


司法院資訊處製作；財團法人民間司法改革基金會備份。
